【裁判字號】    89,易,3110
【裁判日期】    901002
【裁判案由】    贓物
【裁判全文】
臺灣臺南地方法院刑事判決                        八十九年度易字第三一一號
    公  訴  人  臺灣台南地方法院檢察署檢察官
    被      告  丁○○
右列被告因贓物案件，經檢察官提起公訴（八十九年度偵字第一一八六七號），本院
判決如左：
    主  文
丁○○連續行使偽造私文書，足以生損害於他人，累犯，處有期徒刑伍月，如易科罰
金，以參佰元折算壹日。偽造如事實欄所載「和信ＯＮＬＩＮＥ服務申請表」申請人
簽章欄偽簽「丙○○」署名壹枚、「遠傳電信行動電話服務申請書」申請人簽章欄偽
簽「甲○○」署名壹枚，均沒收。
    事  實
一、丁○○曾因違反麻醉藥品管理條例案件，經本院於民國八十六年六月五日以八十
    六年訴字第五八一號判處有期徒刑六月，如易科罰金，以三百元折算一日，於八
    十六年七月十日確定，甫於八十六年十一月十一日易科罰金執行完畢，猶不知悔
    改，復於八十九年九月七日，在桃園縣某處，明知年籍姓名均不詳、綽號「泡麵
    」之男子委託代辦行動電話門號所交付之「丙○○」、「甲○○」之身分證均係
    來路不明之贓物（各係丙○○於八十九年七月二十五日在桃園縣中壢市某處遭竊
    及甲○○於八十五年間在不詳處所遺失者），竟仍予以收受。並另基於偽造文書
    之概括犯意，於同日晚上，未得丙○○及甲○○之同意，持丙○○、甲○○所遺
    失之上開身分證，至桃園市○○里○○路八七號「吉星通信有限公司」（下簡稱
    吉星公司），委由不知情之友人乙○○在「和信ＯＮＬＩＮＥ服務申請表」及「
    遠傳電信行動電話服務申請書」上分別依丙○○及甲○○之身分證所載填寫姓名
    、統一編號、出生年月日等資料後，並由乙○○於申請人簽章欄內，偽造「丙○○」、「甲○○」之署名各一枚，因而偽造丙○○、甲○○名義之行動電話申請
    書私文書，持向和信電訊股份有限公司（下簡稱和信電訊公司）及遠傳電信股份
    有限公司（下簡稱遠傳電訊公司）申請0000000000號、000000
    0000號二支行動電話門號，使不知情之吉星公司承辦人員陷於錯誤而據以核
    准申請，足以生損害於丙○○、甲○○、和信電訊公司及遠傳電訊公司，丁○○
    取得上開二支行動電話門號後，尚未及使用，即於八十九年九月八日四時許，在
    國道高速公路員林收費站附近為警查獲，始未得逞。
二、案經內政部警政署國道公路警察局第三警察隊報由台灣彰化地方法院檢察署檢察
    官呈請台灣高等法院檢察署檢察長核轉台灣台南地方法院檢察署檢察官偵查起訴
    。
    理  由
一、訊據被告丁○○固不否認有自綽號「泡麵」處收受上開身分證及持上開身分證至
    吉星公司辦理行動電話門號之事實，惟矢口否認有何收後贓物及偽造文書之犯行
    ，辯稱：「泡麵」持他朋友之上開身分證，請伊幫忙代辦行動電話門號，係伊不
    知「泡麵」所交付之身分證係贓物云云。經查：(1)上開身分證分別係丙○○於八
    十九年七月二十五日在桃園縣中壢市某處遭竊、甲○○於八十五年間在不詳處所
    遺失，業據丙○○、甲○○於警訊時證述在卷，且有贓物認領保管單二紙附卷可
    稽，是上開身分證係贓物洵可認定。(2)被告雖辯稱：係「泡麵」之朋友欲辦理行
    動電話門號，「泡麵」將身分證交伊辦理，伊不知上開二張身分證係贓物云云，
    惟被告自承：八十九年農曆過年前曾居住於桃園縣八德市○○街九十七巷三十六
    號，該住處之電話號碼為０三—0000000，至０三—0000000電話
    是何人所有，伊不清楚等語（詳本院九十年八月二十日訊問筆錄），而經本院依
    職權向和信電訊公司、遠傳電訊公司調閱被告於八十九年九月七日所申辦之行動
    電話申請表，其中和信電訊公司申請表上所記載之「帳單地址欄」竟填寫被告前
    曾居住之桃園縣八德市○○街九七巷三六號，「住宅電話欄」竟填寫該住處之使
    用電話，且經本院質之證人乙○○，其證稱：「申請書的資料是由我填的，我問
    他，他告訴我的‧‧帳單的地址是我填的，是被告丁○○告訴我的」等語（本院
    九十年七月三十日訊問筆錄），倘被告確係幫「泡麵」之朋友申辦行動電話門號
    ，理應於申辦行動電話門號前，向「泡麵」詢問申請人之基本資料，焉有命證人
    乙○○於行動電話申請表之「帳單地址欄」、「住宅電話欄」上填載被告曾居住
    過，而現已搬離該處之地址及電話，足徵被告明知上開身分證係來路不明之物。
    況現今行動電話申請手續，均以電腦連線處理，耗時甚短，且全國代辦通信業務
    之商店林立，實無委由陌生人代辦之必要，益證被告辯稱：不知上開身分證係來
    路不明之物云云，顯不足採信。(3)又上開申請表上之資料及丙○○及甲○○之署
    名均係被告命證人乙○○書寫等情，已據被告自承在卷，核與證人乙○○證述情
    節相符，則上開身分證既為丙○○、甲○○所遺失，且經被告命證人乙○○於上
    開申請表之「帳單地址欄」及「住宅電話欄」填載被告前所居住住處之地址、電
    話及不詳人士之電話，被告並未經丙○○、甲○○之授權填載上開行動電話門號
    申請表自明。此外，復有行動電話門號申請書二紙附卷可憑。本件事證明確，被
    告犯行洵堪認定，應依法論科。
二、核被告自「泡麵」處收受上開丙○○、甲○○遺失之身分證之所為，係犯刑法第
    三百四十九條第一項之收受贓物罪。被告冒用丙○○、甲○○名義，填寫「和信
    ＯＮＬＩＮＥ服務申請表」、「遠傳電信行動電話服務申請書」等私文書並持以
    行使之所為，係犯同法第二百十六條、第二百十條之行使偽造私文書罪，其偽造
    丙○○、甲○○之署名為偽造私文書之部分行為，其偽造私文書之低度行為為行
    使偽造私文書之高度行為所吸收，均不另論罪。其冒名丙○○、甲○○名義向和
    信電訊公司及遠傳電信公司申請0000000000號、000000000
    0號二支行動電話門號時，均係利用不知情之乙○○及代為填載行動電話申請書
    並於客戶簽章欄上偽造丙○○、甲○○之署名之所為，係偽造文書罪之間接正犯
    ，其冒名丙○○、甲○○名義向和信電訊公司、遠傳電訊公司申請行動電話號碼
    ，使該公司承辦人員陷於錯誤據以核發，尚未及使用即為警查獲而未得逞，係犯
    同法第三百三十九條第三項、第二項之詐欺得利未遂罪。被告多次行使偽造私文
    書、詐欺得利未遂之犯行，分別時間緊接，犯罪構成要件相同，顯係基於概括犯
    意反覆為之，應分別論以連續行使偽造私文書、連續詐欺得利未遂罪一罪，並加
    重其刑。被告所犯上開收受贓物、連續行使偽造私文書、連續詐欺得利未遂三罪
    間，具有方法、結果之牽連關係，為牽連犯，應從一重論以連續行使偽造私文書
    罪處斷。公訴人雖僅就被告收受贓物之犯行提起公訴，然檢察官就犯罪事實一部
    起訴者，其效力及於全部，本件被告連續行使偽造私文書、連續詐欺得利未遂罪
    部分之犯罪事實，與前揭論罪科刑之收受贓物罪部分，有牽連犯之關係，已如前
    述，本院自應就屬於裁判上一罪之連續行使偽造私文書罪及連續詐欺得利未遂罪
    部分一併加以裁判，附此敘明。查被告有事實欄所載之犯罪科刑執行情形，有臺
    灣高等法院被告全國前案紀錄表一份附卷可稽，其受有期徒刑之執行完畢後，五
    年內再犯本件有期徒刑以上之罪，為累犯，應依法遞加重其刑。爰審酌被告之犯
    罪動機、目的、手段、犯罪後之態度等一切情狀，量處如主文所示之刑，並諭知
    易科罰金之折算標準，以資懲儆
三、至被告偽以丙○○、甲○○名義填載如事實欄所載之「和信ＯＮＬＩＮＥ服務申
    請表」、「遠傳電信行動電話服務申請書」，該等私文書均已交由各該電信公司
    ，非屬被告所有，然其上偽造之丙○○署名一枚、偽造之甲○○署名一枚，應依
    刑法第二百十九條之規定併予宣告沒收。
據上論斷，應依刑事訴訟法第二百九十九條第一項前段、第五十六條、第二百十六條
、第二百十條、第三百四十九條第一項、第三百三十九條第三項、第二項、第五十五
條、第四十七條、第四十一條第一項前段、第二百十九條，罰金罰鍰提高標準條例第
一條前段、第二條，判決如主文。
本案經檢察官王誠到庭執行職務。
中      華      民      國    九十      年      十      月      二      日
                          臺灣台南地方法院刑事第一庭
                                      法  官  鄭  燕  璘
右正本證明與原本無異。
如不服本判決，應於判決送達後十日內，向本院提出上訴狀。
                                      書記官  田  富  蓉
中      華      民      國    九十      年      十      月      八      日
附錄本案論罪科刑法條全文：
刑法第二百十六條：
  行使第二百十條至第二百十五條之文書者，依偽造、變造文書或登載不實事項或使
  登載不實事項之規定處斷。
刑法第二百十條：
  偽造、變造私文書，足以生損害於公眾或他人者，處五年以下有期徒刑。
刑法第三百三十九條：
  意圖為自己或第三人不法之所有，以詐術使人將本人或第三人之物交付者，處五年
  以下有期徒刑、拘役或科或併科一千元以下罰金。
  以前項方法得財產上不法之利益或使第三人得之者，亦同。
  前二項之未遂犯罰之。
刑法第三百四十九條第一項：
  收受贓物者，處三年以下有期徒、拘役或五百元以下罰金。
  搬運、寄藏、故買贓物或為牙保者，處五年以下有期徒刑、拘役或科或併科一千元
  以下罰金。
  因贓物變得之財物，以贓物論。


司法院資訊處製作；財團法人民間司法改革基金會備份。
